臺灣宜蘭地方法院民事判決　　　　　　　　94年度訴字第53號
原　　　告　甲○○
被　　　告　乙○○
當事人間因原告提起附帶民事訴訟，請求侵權行為損害賠償事件
，經本院刑事庭裁定移民事庭，本院於民國 94年4月12日言詞辯
論終結，判決如下：
    主  文
被告應給付原告新台幣拾伍萬元，及自民國九十四年一月五日起
至清償日止按年息百分之五計算之利息。
原告其餘之訴駁回。
訴訟費用由被告負擔十分之一；餘由原告負擔。
本判決第一項得假執行。
原告其餘假執行之聲請駁回。
    事實及理由
一、原告起訴主張之意旨：原告與訴外人丙○○為夫妻，然被告
    明知丙○○為有配偶之人，詎二人基於通、相姦之概括犯意
    ，自民國93年6月25日起至同年8月4日凌晨4時50分止，先後
    在被告位於宜蘭縣礁溪鄉○○路○段7號租屋處發生性行為多
    次，渠等之行為經檢察官提起公訴後並經鈞院判決該二人有
    罪確定。被告之行為已破壞原告夫妻間之婚姻安全及幸福，
    顯係故意以違背善良風俗之方法，加損害於原告，且亦不法
    侵害原告基於配偶關係之身分法益而情節重大，從而爰依據
    民法第184條第1項、第195條第3項之規定提起本件訴訟，並
    聲明請求被告應給付原告新台幣（下同）1,500,000 元，及
    自起訴狀繕本送達被告之翌日起至清償日止按年息百分之五
    計算之利息；原告並願供擔保請准宣告假執行。
二、被告則以：對於其已經刑事判決有罪之行為雖無爭執，然原
    告請求之金額核屬過高，且被告與丙○○發生性行為之前，
    原告與其妻丙○○即發生保護令、離婚等事件，兩人感情即
    有不睦等語資為抗辯；並聲明請求駁回原告之訴及假執行之
    聲請。
三、兩造不爭執之事實：
    查原告主張訴外人丙○○為其妻，然被告明知丙○○為有配
    偶之人，二人竟基於概括之通、相姦犯意，自93年06月25日
    某時起至同年8月14日凌晨4時50分止，先後在被告位於宜蘭
    縣礁溪鄉○○路○段7號之租屋處發生性行為多次，嗣經原告
    發現上情並提起告訴。被告與丙○○之行為經台灣宜蘭地方
    法院檢察署檢察官以93年度偵字第2725號提起公訴後，業經
    本院宜蘭簡易庭以93年度宜簡字第438 號判決被告及丙○○
    與有配偶之人相、通姦，分處有期徒刑三月並得易科罰金確
    定等情，已據原告提出聲請簡易判決處行書一份為證（參94
    年度宜簡附民字第2號卷第5頁），復為被告所不爭執，亦據
    本院調閱上開妨害家庭刑事卷宗屬實，自堪信為實在。
四、本件之爭點及法院判斷：
    按因故意或過失，不法侵害他人之權利者，負損害賠償責任
    ；故意以背於善良風俗之方法，加損害於他人者，亦同，民
    法第184條第1項定有明文。次按民法第195條第1項規定「不
    法侵害他人之身體、健康、名譽、自由、信用、隱私、貞操
    ，或不法侵害其他人格法益而情節重大者，被害人雖非財產
    上之損害，亦得請求賠償相當之金額」，同條第3項規定「
    前二項規定，於不法侵害他人基於父、母、子、女或配偶關
    係之身分法益而情節重大者，準用之。」又而依社會一般觀
    念，如明知為有婦之夫而與之通姦，不得謂非有以違背善良
    風俗之方法，加損害他人之故意，苟其妻確因此受有財產上
    或非財產上損害，依民法第184 條第一項後段，自得請求賠
    償（最高法院41年臺上字第278 號判例意旨參照）。經查，
    被告明知訴外人丙○○為有配偶之人，兩人卻未能以理智控
    制感情，進而發生通、相姦行為，顯係以違背善良風俗之方
    法破壞原告婚姻生活之圓滿及幸福；且被告在原告與丙○○
    婚姻關係存續中連續與丙○○發生通姦之行為，亦足以侵害
    原告基於配偶關係而生之身分法益，且情節堪稱重大，從而
    原告主張受有精神上之痛苦，依據民法第184條第1項、第19
    5條第3項之侵權行為法律關係，請求被告負賠償之責，核屬
    有據。惟因被告對於原告訴請賠償之金額抗辯過高，是經兩
    造確認本件應審酌之爭點為：原告請求之金額是否過高？（
    見卷第33至34頁），從而茲就此項爭點判斷如後：
  (一)經查，原告為52年10月10日出生，與訴外人丙○○之婚姻關
    係約18年，兩人育有五名子女，原告於92年12月31日曾因對
    丙○○為家庭暴力事件，經本院核發92家護字第268 號通常
    保護令，另其妻丙○○亦曾於93年04月間對原告提起離婚之
    訴，惟嗣後已撤回起訴；又原告原在台北從事販售服飾工作
    ，每月收入約40,000元，嗣因其妻丙○○在94年03月29日入
    監服刑，原告即返回宜蘭居住並需對5 名子女負起行使親權
    之權利義務，另其92年度之薪資所得總額為204,917 元，名
    下無不動產，惟其妻丙○○名下則有四筆不動產。另被告為
    50年10月22日生，已婚但已離異，原從事鐵工工作，每月收
    入約有30,000元至50,000元不等，現則在種植生薑，收入不
    固定，需扶養有一名子女及父母，其92年度薪資所得總額為
    125,850 元，名下無不動產等情，已分據兩造陳明並提出戶
    細表附卷足稽（詳見卷宗第13至14、17至18、22至25頁），
    及本院92家護字第268 號通常保護令、93年度婚字第86號離
    婚等卷宗足參。從而本院參酌兩造身分、地位、經濟狀況、
    被告與丙○○所為共同侵權行為之時間長短及態樣等一切情
    狀，認原告所受損害應以300,000元計算，方屬公允。
  (二)然按債權人向連帶債務人中之一人免除債務，而無消滅全部
    債務之意思表示者，除該債務人應分擔之部分外，他債務人
    仍不免其責任，民法第276條第1項定有明文。依此規定，債
    權人向連帶債務人中之一人免除債務，而無消滅全部債務之
    意思表示者，就該債務人應分擔之部分，他債務人亦可同免
    其責任。故他債務人向債權人為給付時，得扣除該債務人應
    分擔之部分（最高法院 82年台上字第 743號判例可資參照）
    。查原告因其妻丙○○已入監服刑，且丙○○同意撤回前開
    離婚訴訟，故原告在本院93年度婚字第86號離婚等事件中即
    當庭表示欲撤回對丙○○之民事損害賠償請求，甚且在本院
    審理中亦再陳明已免除丙○○之債務，僅對被告請求（參該
    離婚卷宗第111頁、本院卷第 34、35頁），故原告就其未獲
    清償部分，既已免除訴外人丙○○之債務，又無消滅全部債
    務之意思，是依前開說明，被告就該丙○○應分擔之部分，
    自可同免其責任。又被告與丙○○對系爭共同侵權行為之事
    實，本院認兩人責任比例即雙方原因力之強弱，應以各二分
    之一為適當，從而扣除訴外人丙○○應分擔之 150,000元後
    ，原告訴請被告賠償150,000元，核屬有據。
  (三)綜上所述，原告基於侵權行為之法律關係，請求被告應賠償
    150,000元及自附帶民事起訴狀繕本送達被告之翌日即94年1
    月05日起至清償日止，按年息百分之五計算之利息，洵屬正
    當，應予准許；超過上開部分之請求，即屬無理由，自應駁
    回。
五、又原告陳明願供擔保請准宣告假執行，然就原告勝訴部分，
    因本件所命給付之金額未逾500,000元，依民事訴訟法第389
    條第1項第5款規定應依職權宣告假執行；惟原告其餘假執行
    之聲請，則因訴之駁回而失所依附，應予駁回。
六、裁判費負擔之依據：依民事訴訟法第79條，判決如主文。
中　　華　　民　　國　  　94　　年　　4　　月　　26 　日
                  臺灣宜蘭地方法院民事庭
                        法　官　邱景芬
右正本與原本無異。
如對不服本判決應於判決送達後20日內向本院提出上訴狀（須附
繕本）。
中　　華　　民　　國　　  94　　年　　4　　月　　27　　日
                        書記官　莊怡麗
